【裁判字號】    97,重訴,24
【裁判日期】    970924
【裁判案由】    分割共有物等
【裁判全文】
臺灣臺南地方法院民事判決              97年度重訴字第24號
原告  丙○○
被告  乙○○
      甲○○
上列當事人間請求分割共有物等事件，經本院於民國97年9月10
日言詞辯論終結，判決如下：
    主      文
兩造共有坐落台南市○○區○○段969地號、 面積4240點93平方
公尺土地，應分割如附圖所示：編號甲部分面積1064點47平方公
尺土地，分歸原告丙○○所有；編號乙部分面積2162點88平方公
尺土地，分歸被告乙○○所有；編號丙部分面積1013點58平方公
尺土地，分歸被告甲○○所有。
訴訟費用由被告乙○○負擔千分之510，由被告甲○○負擔千分
之239，其餘由原告負擔。
    事實及理由
一、原告主張：兩造為坐落台南市○○區○○段969地號、 地目
    田、面積4240點93平方公尺土地（以下簡稱系爭土地）之共
    有人，原告之應有部分為1000分之251， 而被告乙○○之應
    有部分為1000分之510， 被告乙○○之應有部分為1000分之
    239，兩造對於系爭土地並無不分割之特約， 且無因使用目
    的不能分割之情形，惟對於分割方法迄今仍未能達成協議，
    爰依民法第823條第1項及第824條第2項規定，請求將系爭土
    地分割如附圖（即台南市安南地政事務所民國97年6月3日製
    作之土地複丈成果圖，亦即甲案）所示，復陳明林致（已死
    亡，即系爭土地原所有人，亦即原告丙○○、被告乙○○、
    被告甲○○已死亡之配偶林義福之父親）生前所立遺囑之分
    配耕作位置，原告之耕作位置即在系爭土地北邊，故請求依
    附圖所示將系爭土地之北邊位置分割予原告等情，並聲明求
    為判決如主文第1項所示。
二、被告乙○○部分：自林致之遺囑中，可看出應維持共有關係
    ，否則應將系爭土地賣出，以避免爭議，如真要分割，亦不
    同意原告所提如附圖所示之分割方案，並另提分割方案如台
    南市安南地政事務所民國97年6月13日製作之 土地複丈成果
    圖所示之分割方案。
三、被告甲○○部分：同意分割系爭土地，但不同意原告所提如
    附圖所示之分割方案，並以其先夫林義福自林致所繼承之遺
    產最少，應分得系爭土地之最北邊，以為補償，復另提分割
    方案如 台南市安南地政事務所民國97年8月14日製作之土地
    複丈成果圖所示之分割方案。
四、得心證之理由：
（一）按各共有人除共有物之使用目的不能分割或契約訂有不分
      割之期限者外，得隨時請求分割共有物；共有物之分割，
      依共有人協議之方法行之，分割之方法，不能協議決定者
      ，法院得因任何共有人之聲請，命為左列之分配：一、以
      原物分配於各共有人。二、變賣共有物，以價金分配於各
      共有人，民法第823條第1項及第824條第2項定有明文。本
      件原告主張系爭土地為兩造共有，原告之應有部分為1000
      分之251，而被告乙○○之應有部分為1000分之510，被告
      乙○○之應有部分為1000分之239， 而系爭土地並無不能
      分割之情形，且共有人又無不分割之特約，惟對於分割方
      法，迄未能達成協議之事實，業據提出土地登記謄本及地
      籍圖謄本為憑，且為被告所不爭執，堪信為真實。從而，
      原告依前揭規定，請求分割系爭土地，自無不合，應予准
      許。
（二）次查，系爭土地目前周圍均未臨路，其上除坐落被告乙○○之子所有之鐵皮屋2間外，均為空地，有本院97年4月11
      日勘驗筆錄在卷可稽，且經本院囑託台南市安南地政事務
      所派員測量，並製有複丈成果圖在卷可稽。
（三）本院審酌系爭土地為長方形，目前雖均未面臨道路，但台
      南市政府編製之細部都市計畫中，系爭土地之北邊臨10公
      尺寬之計畫道路，而系爭土地之地形方正、使用現況（其
      上坐落被告乙○○之子之2間鐵皮屋）、 兩造應有部分比
      例、對分割方案之意願、各共有人分得土地之完整性、通
      行之便利性、經濟效用之發揮及土地之利用；及參酌兩造
      所提三方案之分割方法，均係將系爭土地由北而南依兩造
      應有部分比例平行畫分成三塊，只是兩造均欲爭取位於最
      北邊即面臨計畫道路之位置等情；認將系爭土地由北而南
      依應有部分比例分成三塊，為適當之分割方法。
（四）本院復審酌兩造不爭執為真正之林致遺囑載明「長安國中
      使用地（即台南市○○區○○段969-12、969-13地號）分
      配給義榮（即原告）使用」 （見卷附林致於75年9月25日
      所立之遺囑），而系爭土地既係原屬林致所有而由兩造繼
      承取得，尊重林致意思而分割系爭土地，亦屬人倫之常。
      爰依民法第824條第2項第1款規定， 將兩造共有之系爭土
      地依附圖所示分割方案，即由原告取得系爭土地最北邊之
      位置，並判決如主文第1項所示。
五、本件判決基礎已臻明確，兩造其餘攻擊防禦方法與舉證，經
    審核結果，均不能動搖該基礎，且與本件事實之認定無涉，
    自無庸一一贅述，附此敘明。
六、據上論結，原告之訴，為有理由，依民事訴訟法第78條、第
    80條之1、第85條第1項但書，判決如主文。
中    華    民    國    97    年    9     月    24    日
                        臺灣臺南地方法院民事第一庭
                                法  官  王 獻 楠
上為正本，係照原本作成。
上為正本係照原本作成。
如不服本判決，應於送達後20日內，向本院提出上訴狀並表明上
訴理由，如於本判決宣示後送達前提起上訴者，應於判決送達後
20日內補提上訴理由書（須附繕本）。
中    華    民    國    97    年    9     月    24    日
                                書記官  李 靜 怡


司法院資訊處製作；財團法人民間司法改革基金會備份。
